臺灣屏東地方法院刑事判決
111年度訴字第557號
公  訴  人  臺灣屏東地方檢察署檢察官
被      告  葉智全


上列被告因違反毒品危害防制條例案件，經檢察官提起公訴（11
1年度毒偵字第390、904號），因被告於本院準備程序中就被訴
事實為有罪之陳述，經本院告知簡式審判程序之旨，並聽取當事
人之意見後，本院合議庭裁定由受命法官獨任進行簡式審判程序
審理，判決如下：
    主  文
葉智全施用第一級毒品，處有期徒刑拾月；又施用第一級毒品，
處有期徒刑壹年，扣案之第二級毒品甲基安非他命壹包（含包裝
袋壹只，驗餘淨重零點零捌陸壹公克）沒收銷燬。應執行有期徒
刑壹年肆月。
    事  實
一、葉智全明知海洛因及甲基安非他命業經明定為毒品危害防制
    條例第2條第2項第1款、第2款之第一級、第二級毒品，不得
    持有、施用，竟基於施用第一、二級毒品之犯意，分別為下
    列行為：
㈠、於民國111年1月8日11時30分為警採尿時回溯96小時內某時許
    ，在不詳地點，以不明方式，施用第一級毒品海洛因1次。
    嗣其於111年1月8日11時20分許，行經屏東縣東港鎮延平路
    段時，因騎乘普通重型機車未戴安全帽為警攔查，並經警發
    現其為毒品調驗人口。葉智全在未有偵查犯罪職權之機關或
    公務員發現其施用第一級毒品前，即向員警坦承施用毒品，
    而自首接受裁判，並經其同意後於同日11時30分許採集尿液
    送驗，結果呈海洛因代謝後之嗎啡、可待因陽性反應，始悉
    上情。
㈡、又於111年5月1日19時30分許，在其友人位於屏東縣東港鎮中
    山路某處之住處，以將海洛因及甲基安非他命混合摻入香菸
    後點燃吸食之方式，同時施用海洛因及甲基安非他命1 次。
    嗣於同年月3日23時4分許，葉智全搭乘由楊明勝所駕駛車牌
    號碼0000-00號自用小客車行經屏東縣東港鎮中山路與朝隆
    路交岔路口時，因闖紅燈遂為警於屏東縣東港鎮大成路59號
    前攔查，當場扣得第二級毒品甲基安非他命1包（驗前淨重0
    .0892公克，驗餘淨重0.0861公克），並經其同意後於同日2
    3時50分採集尿液送驗，結果呈海洛因代謝後之嗎啡陽性反
    應及甲基安非他命代謝後之安非他命、甲基安非他命陽性反
    應，始悉上情。
二、案經屏東縣政府警察局東港分局報告臺灣屏東地方檢察署檢
    察官偵查起訴。
    理  由
壹、程序事項
一、被告葉智全（下稱被告）所犯係死刑、無期徒刑、最輕本刑
    為3年以上有期徒刑以外之罪，其於本院準備程序進行中，
    先就前揭被訴事實為有罪之陳述（見本院卷第83頁），經受
    命法官告知簡式審判程序之旨，並聽取當事人之意見後，本
    院合議庭認無不得或不宜改依簡式審判程序進行之事，依刑
    事訴訟法第273條之1第1項，裁定本件由受命法官獨任行簡
    式審判程序。又本案既經本院裁定改依簡式審判程序審理，
    則依刑事訴訟法第273條之2、同法第159條第2項之規定，不
    適用傳聞法則有關限制證據能力及證據調查之相關規定。
二、另被告前因施用毒品案件，經本院以109年度易字第638號裁
    定送觀察、勒戒，經評估認有繼續施用毒品之傾向，復經本
    院以109年度毒聲字第43號裁定令強制戒治，嗣經本院以110
    年度聲字第736號裁定被告前開強制戒治處分免予繼續執行
    ，而於110年5月26日免除處分執行出所，並由本院以110年
    度簡字第1056號為免刑判決確定，有臺灣高等法院被告前案
    紀錄表在卷可查，是被告於強制戒治執行完畢後，3年內再
    犯本件施用毒品犯行，依毒品危害防制條例第23條第2項之
    規定，應依法追訴處罰。
貳、實體事項
一、認定被告犯罪所憑之證據及理由
㈠、事實欄一、㈠部分
　　前揭犯罪事實，業據被告於偵查、本院準備程序及審理中均
    坦承不諱（見警19400號卷第7至12頁，本院卷第83、90頁）
    ，又其親自排放之尿液經送驗，檢驗結果呈海洛因代謝後之
    可待因（307ng/mL）、嗎啡（11,840ng/mL）陽性反應乙節
    ，有正修科技大學超微量研究科技中心尿液檢驗報告（報告
    編號：R00-0000-000、檢體編號：Z000000000000號）1份在
    卷可稽（見警19400號卷第17頁），並有員警偵查報告、屏
    東縣政府警察局東港分局偵辦毒品危害防制條例案尿液送檢
    人真實姓名對照表（代號：Z000000000000號）、應受尿液
    採驗人尿液檢體採集送驗紀錄表、查獲毒品案件報告表各1
    份存卷可查（見警19400號卷第5、15、25頁；本院卷第69頁
    ），足認被告前開任意性自白核與事實相符，堪以採信。綜
    上所述，本件事證明確，被告犯行堪以認定，應予依法論科
    。
㈡、事實欄一、㈡部分
　　前揭犯罪事實，業據被告於偵查、本院準備程序及審理中均
    坦承不諱（見毒偵904號卷第13至15頁，本院卷第83、90頁
    ），又其親自排放之尿液經送驗，檢驗結果呈甲基安非他命
    代謝後之安非他命（2,050ng/mL）、甲基安非他命（9,070n
    g/mL）陽性反應及海洛因代謝後之嗎啡（1,112ng/mL）陽性
    反應乙節，有正修科技大學超微量研究科技中心尿液檢驗報
    告（報告編號：R00-0000-000、檢體編號：Z000000000000
    號）1份在卷可稽（見毒偵904號卷第67頁），並有員警偵查
    報告、屏東縣政府警察局東港分局扣押筆錄、扣押物品目錄
    表、扣押物品收據、勘察採證同意書、屏東縣政府警察局東
    港分局東濱派出所偵辦毒品案尿液送檢人真實姓名代號對照
    表（代號：Z000000000000號）、應受尿液採驗人尿液檢體
    採集送驗紀錄表、現場蒐證照片、扣案物照片及警方密錄器
    截圖翻拍畫面各1份存卷可查（見警50500號卷第5、23至27
    、33、35、47、49至53、57頁），復有晶體1包可資佐證。
    又扣案之晶體1包，經送請欣生生物科技股份有限公司檢驗
    結果，確實含有第二級毒品甲基安非他命之成分（驗前淨重
    ：0.0892公克、驗餘淨重：0.0861公克），檢出含第二級毒
    品甲基安非他命成分，有欣生生物科技股份有限公司報告日
    期111年6月8日報告編號2512D011號藥物成分鑑定報告1紙在
    卷可查（見本院卷第73頁），是上開扣案之晶體1包確屬毒
    品危害防制條例第2條第2項第2款所定之第二級毒品無訛，
    足認被告前開任意性自白核與事實相符，堪以採信。綜上所
    述，本件事證明確，被告犯行堪以認定，應予依法論科。
二、論罪科刑　　
㈠、按海洛因及甲基安非他命分屬毒品危害防制條例第2條第2項
    第1款、第2款所規定之第一級、第二級毒品，不得持有、施
    用。核被告所為，於起訴書犯罪事實欄一、㈠之部分，係犯
    毒品危害防制條例第10條第1項之施用第一級毒品罪；於起
    訴書犯罪事實欄一、㈡之部分，係犯毒品危害防制條例第10
    條第1項之施用第一級毒品罪、同條例第10條第2項之施用第
    二級毒品罪。其於施用前後持有第一級毒品海洛因及第二級
    毒品甲基安非他命之低度行為，均應為施用之高度行為所吸
    收，不另論罪。
㈡、被告於起訴書犯罪事實欄一、㈡所示之時、地以將海洛因、甲
    基安非他命同時混合摻入香菸後點燃吸食之單一方式同時施
    用第一級毒品海洛因與第二級毒品甲基安非他命，乃以一行
    為同時觸犯上開二罪名，為想像競合犯，應依刑法第55條之
    規定，從一重之施用第一級毒品罪處斷。
㈢、被告所犯之上開2罪間，犯意各別，行為互殊，應予分論併罰
    。
㈣、刑之加重及減輕事由
  ⒈累犯部分之說明
    按受徒刑之執行完畢，或一部之執行而赦免後，5年以內故
    意再犯有期徒刑以上之罪者，為累犯，加重本刑至二分之一
    ，刑法第47條第1項定有明文。被告前因公共危險案件，經
    本院以109年度交簡字第1318號判決判處有期徒刑3月確定（
    經與另案殘刑有期徒刑5月13日接續執行），於110年11月12
    日徒刑執行完畢等情，有其臺灣高等法院被告前案紀錄表在
    卷可憑，被告於執行完畢後5年以內故意再犯前揭所示有期
    徒刑以上之2罪，均為累犯。惟參酌釋字第775號解釋意旨，
    構成累犯者苟不分情節，基於累犯者有其特別惡性及對刑罰
    反應力薄弱之立法理由，一律加重最低本刑，將可能致生行
    為人所受之刑罰超過其所應負擔罪責之情而不符罪刑相當原
    則。本院考量被告所犯前案為公共危險案件，與本案犯罪型
    態、罪質不同，檢察官於本院審理程序中亦表示不主張累犯
    等語（見本院卷95頁），故本院認為於本案之法定刑度範圍
    內，審酌犯罪情節、各項量刑事由後，已足以充分評價被告
    所應負擔之罪責，尚無加重法定本刑之必要，揆諸上開解釋
    意旨，爰均不加重其刑，且不於主文、據上論斷欄記載累犯
    ，但本院仍得就被告之前科素行，依刑法第57條第5款所定
    「犯罪行為人之品行」之量刑審酌事項而為上揭評價，併予
    敘明。
  ⒉自首部分之說明
　　上開犯罪事實欄一、㈠之部分，被告在未有偵查犯罪職權之
    機關或公務員發覺其犯行前，即向警員坦承施用毒品犯行並
    接受裁判等情，有屏東縣政府警察局東港分局111年9月18日
    東警分偵字第11132467300號函所檢附查獲毒品案件報告表1
    份存卷可憑（見本院卷第67至69頁），是被告對於未經發覺
    之犯罪自首而接受裁判，自知所為非是，勇於面對，且因此
    自首而節省司法資源，爰依刑法第62條前段規定減輕其刑。
㈤、爰審酌被告前有違反毒品危害防制條例等前案紀錄，此有前
    揭臺灣高等法院被告前案紀錄表附卷可稽，猶未能記取教訓
    深切體認毒品危害己身健康之鉅，再次施用第一級海洛因及
    第二級毒品甲基安非他命，確有不該，惟考量被告施用毒品
    固戕害個人健康至鉅，然就他人權益之侵害尚屬有限，且於
    本院審理中均坦承犯行，態度仍屬良好，兼衡其自述國中畢
    業之教育程度、案發時職業為太陽能業、未婚無子之家庭生
    活狀況等一切情狀（見本院卷第95至96頁），分別量處如主
    文所示之刑，並定其應執行之刑，以資懲儆。
三、沒收
　  按查獲之第一、二級毒品及專供製造或施用第一、二級毒品
    之器具，不問屬於犯罪行為人與否，均沒收銷燬之。毒品危
    害防制條例第18條第1項前段定有明文。本件扣案之晶體1包
    ，為被告所有，且為其施用剩餘之第二級毒品等節，業據被
    告供述在卷（見本院卷第94頁），且經送驗後確檢出含第二
    級毒品甲基安非他命成分，已如前述，應依毒品危害防制條
    例第18條第1項前段規定，宣告沒收銷燬。而包裝上開毒品
    之包裝袋1只殘留有些微毒品，客觀上無法析離，亦無析離
    之必要，應視同毒品併宣告沒收銷燬之。至送驗耗損部分毒
    品因已滅失，爰不另宣告沒收銷燬。
據上論斷，應依刑事訴訟法第273條之1第1項、第299條第1項前
段，判決如主文。
本案經檢察官張志杰提起公訴，檢察官王雪鴻到庭執行職務。
中    華    民    國   111    年    11    月    22    日
                  刑事第二庭   法  官  張瑞德
以上正本證明與原本無異。
如不服本判決應於收受判決後20日內向本院提出上訴書狀，並應
敘述具體理由；其未敘述上訴理由者，應於上訴期間屆滿後20日
內向本院補提理由書（均須按他造當事人之人數附繕本）「切勿
逕送上級法院」。
中    華    民    國   111    年    11    月    23    日
                               書記官  李佩玲
　
附錄本案論罪科刑法條全文：
毒品危害防制條例第10條
施用第一級毒品者，處 6 月以上 5 年以下有期徒刑。
施用第二級毒品者，處 3 年以下有期徒刑。